臺灣高雄地方法院刑事判決
111年度簡上字第49號
上  訴  人  
即  被  告  林明坤


上列被告因竊盜案件，經檢察官提起公訴（110年度偵字第21113
號），本院判決如下：
上列上訴人即被告因竊盜案件，不服本院高雄簡易庭民國110年1
2月8日110年度簡字第3427號第一審刑事簡易判決（聲請簡易判
決處刑案號：110年度偵字第21113號），提起上訴，本院管轄之
第二審合議庭判決如下：
    主  文
原判決撤銷。
林明坤犯竊盜罪，處拘役參拾伍日，如易科罰金，以新臺幣壹仟
元折算壹日。未扣案犯罪所得籃子拾捌個沒收，於全部或一部不
能沒收或不宜執行沒收時，追徵其價額。
    事  實
一、林明坤意圖為自己不法之所有，基於竊盜之犯意，於民國11
    0年8月10日1時9分許，駕駛其所有車牌號碼00-0000號自用
    小貨車，在高雄市○○區○○○路000號旁巷口，見吳文仁向五權
    南路市集內某攤商借用，置於該處路旁，平時供充作封鎖線
    以管制市場人流進出之防疫措施使用之籃子18個無人看管，
    即徒手竊取置於上開自用小貨車後車斗，得手後駕車離去。
    嗣經吳文仁發覺失竊，報警調閱監視錄影畫面，循線查悉上
    情。
二、案經吳文仁訴由高雄市政府警察局鳳山分局報告臺灣高雄地
    方檢察署檢察官偵查後聲請簡易判決處刑。
    理  由
壹、程序方面
    本判決所引用被告林明坤以外之人於審判外之陳述，檢察官
    及被告於本院審理時均表示同意做為證據（見本審院卷第54
    、81頁），本院審酌上開陳述作成時之情況，尚無違法不當
    及證明力明顯過低之瑕疵，認以之作為證據應屬適當，依刑
    事訴訟法第159條之5第1項規定，均有證據能力。
貳、實體方面
一、認定事實所憑證據及理由
　　訊據被告固坦承有於事實欄所載時、地，駕駛上開車輛徒手
    拿取放置該處之籃子16個後駕車離去之事實，惟矢口否認有
    何竊盜犯行，辯稱：我經營拓金企業社，專門幫老人家清理
    東西、清垃圾或蓋房子，平常有哪裡需要作義工，我就會去
    幫忙，本案的16個籃子是鳳農市場呂先生所有，呂先生說是
    其他人用該籃子批貨裝載到五權南路市集後未歸還給他，請
    我幫他拿回去，我才把那16個籃子載走，並拿到鳳農市場給
    1位戴先生，戴先生再打電話請呂先生來載走，我沒有竊盜
    之犯意及犯行云云。然查：
㈠、上揭被告坦承之事實，業據被告於警詢、偵訊及本院審理時
    供承在卷（見偵卷第10頁、第53至54頁、本審院卷第53、81
    頁），核與證人即告訴人吳文仁於警詢、偵訊及本院審理時
    之證述相符（見偵卷第13至14頁、第54頁、本審院卷第83至
    84頁），並有ZX-2986號自用小貨車車籍資料、經濟部商工
    登記公示資料、本院勘驗筆錄與擷取照片及告訴人當庭繪製
    之籃子擺放位置照片在卷可稽（見偵卷第21頁、本審院卷第
    75頁、第82頁、第107至115頁、第127頁），此部分事實首
    堪認定。
㈡、認定被告有事實欄所載不法所有意圖及竊盜犯意，徒手竊取
    籃子18個之犯行之理由：
 1、證人吳文仁於偵訊及本院審理時證稱：遭竊的籃子總共有18
    個，因為這些籃子旁邊都有鐵製把手，從監視畫面中堆疊的
    籃子上的鐵製把手數量就可以數出來。我當時是五權南路市
    集的主委，這些籃子是我向五權南路市集內賣香蕉的攤商借
    來的，該攤商跟我說籃子是他的，可以借我用，因為當時市
    政府命令市場基於防疫考量，要設置單一出入口進行實名制
    管理，所以我借籃子來，在每天15時至18時擋住五權南路13
    1號旁巷口不讓人車通行，18時過後就會收起來。我在發現
    籃子不見後，我有先問該賣香蕉的攤商籃子是否他拿走，他
    確認沒有載走後我才報案，不然我向他借籃子結果搞丟，會
    變成我要賠他等語（見偵卷第54至55頁、本審院卷第83至92
    頁），核與本院勘驗現場監視器，確可見被告搬上車之2疊
    籃子，均為9個疊成1疊乙情相合，有前揭監視器擷取照片在
    卷（見本審院卷第111、114頁），已可認被告所拿取之籃子
    確為18個，而非16個。又吳文仁所證該籃子係向五權南路市
    集內賣香蕉的攤商借用等節，尚有其與籃子實際所有人之LI
    NE對話紀錄翻拍照片可按（見本審院卷第129至131頁），觀
    諸該對話紀錄，吳文仁於本案發生後之翌日（8月11日）即
    已傳送現場監視器畫面予LINE名稱為「香蕉」之人，該人閱
    覽後則向吳文仁稱「不認識、報案吧」等語，堪認吳文仁確
    係於發現向香蕉攤商所借用之籃子不翼而飛後，隨即以電話
    通知籃子之所有人，並傳送監視器畫面，請其確認是否認識
    拿走籃子之人，待香蕉攤商確認並不認識被告後，吳文仁隨
    即於同日20時38分許至派出所報案提告，堪以佐證吳文仁所
    述之真實性，是被告既未經該18個籃子之實際所有人或因借
    用而持有之吳文仁同意，復無何法律上正當權源，即擅自取
    走該18個籃子，當有事實欄所載不法所有意圖及竊盜犯意、
    犯行無疑。
 2、被告於警詢時已明白供認其未經所有權人同意，在上開時、
    地竊取18個籃子（見偵卷第10至11頁），另經本院勘驗被告
    警詢之錄音錄影光碟，被告經警詢問有無偷取監視畫面中之
    18個籃子時，不但答以「嘿啊」，復於員警詢問偷拿18個籃
    子之用途時，答以「是美菊仔叫我把它載去賣，我把它載到
    鳳農去了」（台語）。而員警詢問全程均採一問一答方式製
    作筆錄，詢問之口氣平順，被告亦均能自主回答，回答時神
    情自然，有本院勘驗筆錄在卷（見本審院卷第82頁、第116
    至126頁），足認被告警詢所述均係出於其自由意志，筆錄
    記載亦與被告供述內容一致，被告於警詢之自白復有上揭證
    據可資補強，自可擔保被告自白之真實性，足認被告確有事
    實欄所載竊盜犯意及犯行。　　
㈢、被告前述辯解均不可採之理由：
 1、被告拿取籃子之地點，屬五權南路市集，另被告向警指稱其
    將籃子載往放置之地點，確為鳳農市場之外圍，屬於居民俗
    稱之鳳農市場範圍內，然員警並未調閱沿路監視器，確認被
    告取走籃子後，是否確實載往鳳農市場，固有鳳山分局111
    年3月15日回函及員警職務報告、GOOGLE地圖及被告指認籃
    子放置處之照片在卷可憑（見偵卷第37頁、本審院卷第37至
    43頁）。惟被告於本院已供稱：我將該16個籃子載往我告訴
    員警的鳳農市場外圍之放置地點後，我就打電話給戴先生，
    請他叫呂先生來載回去，後來呂先生也載走了。8月12日警
    察來找我時，是我直接帶警察去偵卷第37頁照片所示籃子放
    置處所找那些籃子，當時我載走的籃子已經不在該處，我也
    知道是被戴先生或呂先生載去鳳農，但我沒有帶警察直接去
    找戴先生或呂先生等語（見本審院卷第96頁、第98至101頁
    ），審諸被告帶同員警前往偵卷第37頁照片所示地點之目的
    ，既在找尋其拿走之籃子，然見籃子已不在該處，被告又知
    悉籃子已遭戴先生或呂先生載走，被告理當帶領員警前去戴
    先生或呂先生營業處所查找是否確有該16個或18個籃子在該
    處，並由員警向戴先生或呂先生查證被告說詞之真實性，以
    明責任歸屬，焉有僅向警指認偵卷第37頁照片之籃子原先放
    置地點，卻放任籃子實際下落不明之理？故是否確有被告所
    稱委託其載回籃子之戴先生或呂先生，已非毫無疑問，況被
    告於本案偵、審期間，更始終無法提出其所稱戴先生、呂先
    生或義工之姓名、地址等以供傳訊（見偵卷第54至55頁、本
    審院卷第61頁），更徵被告所辯僅為虛構卸責之詞，無可採
    信。
 2、另證人吳文仁於本院證稱：我不認識什麼鳳農市場的戴先生
    或呂先生，雖然五權南路市集內的攤商確實可能向鳳農市場
    內的攤商批貨，而拿到鳳農市場攤商的籃子，但要收回也是
    白天來收回，沒有人半夜偷偷來收走的，這樣很容易產生爭
    議，我從101年起就擔任五權南路市集的主委，我從來沒遇
    過有貨主私下將批貨用籃子收走的爭議等語（見本審院卷第
    88至89頁、第91至92頁）。可見被告如確有受戴先生或呂先
    生委託取回他人批貨後尚未歸還之籃子，當可在該批貨之攤
    商營業時間內，與攤商當面確認、清點無訛後取回，豈有於
    凌晨1時之深夜時分，趁四下無人自行取走放置路旁之籃子
    之理？被告為智識正常之成年人，顯無可能不知此舉極易招
    致爭議，更有誤拿之高度風險，自無何正當理由以此種方式
    無償為戴先生或呂先生收回籃子，反自陷竊盜刑責之必要，
    被告此舉既顯違常情，同難認確係受他人委託而取回。
 3、末被告關於究係應何人之要求搬離籃子暨搬離籃子的原因等
    節，於偵訊時先供稱：我是到處跑的義工，這些籃子是某不
    知名之義工的父母叫我載走的，因為有人因此摔倒等語（見
    偵卷第54至55頁）；於本院時則先稱：是鳳農市場的1位戴
    先生請我去搬走的，戴先生說那籃子是鳳農市場呂先生的，
    因為有人用籃子搬東西後沒有歸還，所以戴先生請我把籃子
    拿回去給呂先生等語（見本審院卷第52至53頁、第92至93頁
    、第97至98頁）；後又改稱：是戴先生說看到呂先生的籃子
    放在該處導致有人摔倒，吳文仁也不處理，所以請我幫忙載
    回去等語（見本審院卷第97、99頁），前後所述高度歧異，
    是否確為其親身經歷之事項，顯非無疑，更無從為有利被告
    之認定。
㈢、綜上所述，本案事證明確，被告犯行堪以認定，應依法論科
    。
二、論罪科刑　　
㈠、核被告就事實欄一所為，係犯刑法第320條第1項之竊盜罪。
㈡、原審以被告犯行事證明確，予以論罪科刑，固非無見，然被
    告竊取之籃子有18個，原審僅認定被告竊取16個籃子並據以
    諭知沒收，自有誤會。被告上訴並執前詞否認犯行，雖無理
    由，但原審判決既有前述違誤，仍屬無可維持，應由本院合
    議庭予以撤銷改判。
㈢、爰審酌被告具謀生能力，竟不思以正當途徑獲取所需，任意
    竊取他人財物，危害社會治安，造成告訴人及籃子真正所有
    人之損失與不便，竊取之籃子亦多達18個，顯然欠缺尊重他
    人財產法益之觀念。復有竊盜前科（不構成累犯），有其前
    科表在卷，素行亦非甚佳。雖於警詢時一度坦承犯行，但於
    偵、審期間又矢口否認犯行，亦始終未賠償告訴人或籃子真
    正所有人之損失，難認對其犯行有所悔悟。兼衡遭竊籃子之
    價值尚非甚鉅，暨被告為高中肄業，現無收入、家境普通（
    見本審院卷第101頁）等一切情狀，併考量本院認定之犯罪
    情節雖較原審為重，但檢察官並未提起上訴，且原審已認定
    被告竊取16個籃子，與本院認定之18個籃子，尚無嚴重出入
    而達於原審之宣告刑已顯與罪責不相符之程度，仍量處如主
    文第2項所示與原審相同之刑，並諭知易科罰金之折算標準
    。
三、沒收
    查被告既已實際取得犯罪所得18個籃子，又未實際發還被害
    人，自應依刑法第38條之1第1項前段規定於本次犯行主文項
    下諭知沒收未扣案犯罪所得，及於全部或一部不能沒收或不
    宜執行沒收時，追徵其價額。
據上論斷，應依刑事訴訟法第455條之1第1項、第3項、第369條
第1項前段、第364條、第299條第1項前段，判決如主文。
本案經檢察官莊玲如聲請簡易判決處刑，檢察官周容到庭執行職
務。
中　　華　　民　　國　　111 　年　　7 　　月　　14　　日
                  刑事第三庭    審判長法　官  林青怡
                                      法  官  胡家瑋
                                      法　官  王聖源 
以上正本證明與原本無異。
不得上訴。
中　　華　　民　　國　　111 　年　　7 　　月　　14　　日
　　　　　　　　　　　　　　　　　　　書記官　陳瓊芳
附錄本案論罪科刑法條：　
刑法第320條第1項：意圖為自己或第三人不法之所有，而竊取他
人之動產者，為竊盜罪，處五年以下有期徒刑、拘役或五十萬元
以下罰金。